臺灣臺中地方法院民事判決
110年度訴字第308號
原      告  王相如  

訴訟代理人  李振祥律師
被      告  王者香  


上列當事人間請求清償債務事件，本院於民國110年12月27日言
詞辯論終結，判決如下：
    主    文
一、被告應給付原告新臺幣302萬8000元，及自民國110年12月12
    日起至清償日止，按年息百分之5計算之利息。
二、本判決第一項於原告以新臺幣100萬元為被告供擔保後，得
    假執行；但如被告以新臺幣302萬8000元，為原告預供擔保
    後，得免為假執行。
三、訴訟費用由被告負擔。
    事實及理由
甲、程序方面：
壹、按訴狀送達後，原告不得將原訴變更或追加他訴。但請求之
    基礎事實同一、不甚礙被告之防禦及訴訟之終結者，不在此
    限。民事訴訟法第255條第1項第2款、第7款分別定有明文。
    又所謂請求之基礎事實同一，係指變更或追加之訴與原訴之
    主要爭點有其共同性，各請求利益之主張在社會生活上可認
    為同一或關連，而就原請求之訴訟及證據資料，於審理繼續
    進行在相當程度範圍內具有同一性或一體性，得期待於後請
    求之審理予以利用，俾先後兩請求在同一程序得加以解決，
    避免重複審理，進而為統一解決紛爭者，即屬之（最高法院
    95年度台上字第1573號判決意旨參照）。本件原告原起訴聲
    明為：被告應給付原告新臺幣（下同）302萬8000元，及自
    起訴狀繕本送達被告翌日起至清償日止，按年息百分之5計
    算之利息（見本院卷第17頁）。原告嗣以民國110年9月29日
    民事言詞辯論(一)狀將上開聲明更正為：一、先位之訴：被
    告應給付原告302萬8000元，及自起訴狀繕本送達被告翌日
    起至清償日止，按年息百分之5計算之利息。二、備位之訴
    ：被告應返還原告302萬8000元，及自104年3月13日起至返
    還日止，按年息百分之5計算之利息（見本院卷第151頁）。
    核原告前後不同之聲明，係基於同一原因事實而為同一目的
    之主張，各請求之利益相同，原訴及訴之變更之證據資料可
    相互援用，基於訴訟經濟，及使原告之請求在同一程序加以
    解決，避免重複審理，且對於被告之防禦及訴訟之終結均不
    甚妨礙。是依首揭法條規定及最高法院民事裁判意旨，其變
    更即無不合，毋庸徵得被告同意，應予准許。貳、被告未於
    言詞辯論期日到場，核無民事訴訟法第386條各款
    所列情形，爰依原告之聲請，由其一造辯論而為判決。
乙、實體方面：
壹、原告起訴主張：
一、先位部分：
(一)兩造為姊妹。原告前於匯豐商業銀行台中分行(下稱匯豐銀
    行)設立理財專戶，最低投資款為300萬元，被告於104年間
    得悉後亦欲投資，乃以辦理理財專戶為由，向原告借款302
    萬8000元(下稱系爭款項)。原告先於104年3月11日自原告設
    於匯豐銀行之帳戶提款82萬8000元交付被告，再於同年月13
    日會同被告至匯豐銀行開戶，復於是日轉帳220萬元至被告
    於匯豐銀行開立之帳戶內。原告嗣向被告催討還款，被告均
    未置理，爰依民法消費借貸之法律關係，以本件起訴狀繕本
    之送達以代催告之意思表示，請求被告返還系爭款項及利息
    。
(二)聲明：
  1.如主文第1項所示。
  2.願供擔保，請准宣告假執行。
二、備位部分：
(一)若鈞院認定兩造間並無借貸關係，被告受領上開款項亦屬不
    當得利，爰依不當得利之法律關係，請求被告返還本金及利
    息。
(二)聲明：
　1.被告應返還原告302萬8000元，及自104年3月13日起至返還
    日止，按年息百分之5計算之利息。
　2.願供擔保，請准宣告假執行。
貳、被告經合法通知，未於言詞辯論期日到場，惟提出書狀表示
    原告係感念被告長年陪伴之情，始贈與被告系爭款項等語，
    資為抗辯。
參、本院之判斷：
一、先位部分：
(一)查原告主張之事實，業據提出與所述情節相符之對帳單，並
    有本院函調被告於匯豐銀行之交易明細資料等為證(見本院
    卷第25、75-83頁)，被告對受領系爭款項亦不爭執（見本院
    卷第145頁），堪認原告主張曾於104年3月間給付被告系爭
    款項乙節為真。
(二)按稱消費借貸者，謂當事人一方移轉金錢或其他代替物之所
    有權於他方，而約定他方以種類、品質、數量相同之物返還
    之契約。借用人應於約定期限內，返還與借用物種類、品質
    、數量相同之物，未定返還期限者，借用人得隨時返還，貸
    與人亦得定1個月以上之相當期限，催告返還。民法第474條
    第1項、第478條分別定有明文。又民法第478條規定：消費
    借貸未定返還期限者，借用人得隨時返還，貸與人亦得定1
    個月以上之相當期限催告返還。所謂貸與人得定1個月以上
    之相當期限催告返還，非謂貸與人之催告必須定有期限，祇
    須貸與人有催告之事實，而催告後已逾1個月以上相當期限
    者，即認借用人有返還借用物之義務（最高法院73年台抗字
    第413號判決參照）。又貸與人已對借用人起訴，起訴狀繕
    本並已送達借用人，自可認貸與人已對借用人為返還催告，
    且截至事實審言詞辯論之日止，為時逾1個月以上，縱其借
    貸未定有返還期限，亦可認貸與人之請求與民法第478條規
    定相符（最高法院70年台上字2011號判決意旨參照）。再按
    利息或其他報償，應於契約所定期限支付之；未定期限者，
    應於借貸關係終止時支付之。民法第477條前段定有明文。
    而給付無確定期限者，債務人於債權人得請求給付時，經其
    催告而未為給付，自受催告時起，負遲延責任。其經債權人
    起訴而送達訴狀，或依督促程序送達支付命令，或為其他相
    類之行為者，與催告有同一之效力。民法第229條第2項定有
    明文。又遲延之債務，以支付金錢為標的者，債權人得請求
    依法定利率計算之遲延利息。但約定利率較高者，仍從其約
    定利率。應付利息之債務，其利率未經約定，亦無法律可據
    者，週年利率為百分之5，民法第233條第1項、第203條亦有
    明文。再者，遲延利息係由於法律之規定而發生，毋待於當
    事人之約定；金錢債權即使無約定利息，而於債務人清償遲
    延時，債權人亦得請求遲延利息；遲延之債務以支付金錢為
    標的者，不問其債務是否原應支付利息，債權人均得請求依
    法定利率計算之遲延利息，不過應付利息之債務，有較高之
    約定利率時，從其約定利率計算遲延利息，並不以債務之有
    約定利率，為遲延利息請求權之發生要件（最高法院81年度
    台上字第1007號判決、18年上字第433號民事判決及22年上
    字第3536號民事判例要旨參照）。
(三)經查，原告主張系爭款項之性質係屬借貸乙節，為被告所否
    認，並以系爭款項乃原告為感念被告長年陪伴之情所為贈與
    等語置辯。然而，原告給付被告之金額高達300萬以上，兩
    造縱有親誼關係，系爭款項之給付額度仍有超乎一般親屬間
    之互相饋贈金額情形，惟被告並未提出任何客觀事證以實其
    詞，被告所辯，是否為真，殊值存疑。況經檢視匯豐銀行檢
    附之被告帳戶資料明細，被告於104年3月13日開戶，當日除
    以現金存入83萬元外，復由原告之帳戶轉帳220萬元至該帳
    戶，被告旋將上開款項轉為3筆各100萬元之定存，定存期間
    皆為1年，利息為1.32%，有被告帳戶之對帳單在卷可稽（見
    本院卷第81-83頁），足認被告取得系爭款項後，立刻將之
    用以投資，擬取得定存收益，此與原告主張被告欲在匯豐銀
    行設立理財專戶，因最低投資款為300萬元，被告乃向原告
    借貸款項，原告並會同被告至匯豐銀行開戶，將借貸款項轉
    帳至被告開立之帳戶等語相符（見本院卷第139頁)，被告既
    未能證明系爭款項乃屬贈與性質，原告主張兩造間具有借貸
    關係，較屬可採，而有所據，被告空言辯稱系爭款項係為贈
    與，核與卷內客觀事證不符，無足採信。
(四)原告主張以起訴狀繕本之送達作為催請被告還款之意思表示
    (本件起訴狀繕本於110年10月12日對被告為國外公示送達，
    見本院卷第161-165頁，依法於110年12月11日發生送達效力
    )。又本件起訴狀繕本曾於110年1月27日送達原告於起訴狀
    陳報之被告國內住所（見本院卷第43頁），嗣經被告於110
    年5月24日委任陳玫琪律師聲請閱卷，陳玫琪律師並於110年
    6月3日閱畢本案卷宗，有委任狀及閱卷聲請明細可憑（見本
    院卷第119、125頁），被告復於110年7月29日親自署名寄送
    答辯資料予本院（見本院卷第145頁），足見被告已受領原
    告催請還款之意思表示無訛，截至本件起訴狀繕本合法送達
    被告之110年12月11日已逾1個月之催告期間，原告自得請求
    被告返還借款。次因兩造間之借貸並無特別約定利息，及特
    約免除日後被告因給付遲延所生之法定遲延利息，則於被告
    給付遲延而應負遲延責任時，原告自得請求被告給付法定遲
    延利息。是原告請求以被告收受起訴狀繕本之翌日即110年1
    2月12日起算5%之法定遲延利息，為有理由。
二、至於原告備位聲明部分，由於原告之先位聲明部分為有理
    由，備位聲明部分即毋庸再行審酌，附此敘明。
三、綜上所述，原告依消費借貸規定，請求被告給付302萬8000
    元，及自110年12月12日起至清償日止，按年息百分之5計算
    之利息，為有理由，應予准許。
四、原告陳明願供擔保以代釋明，聲請宣告假執行，核無不合，
    爰酌定相當擔保金額准許之。被告雖未聲請，但本院認有依
    職權宣告准被告預供擔保免為假執行之必要，爰依民事訴訟
    法第392條第2項規定，宣告被告預供相當之擔保而免為假執
    行。 
五、本件事證已臻明確，兩造其餘主張及攻擊防禦方法核與判決
    結果無影響，爰不一一論述。
六、訴訟費用負擔之依據：民事訴訟法第78條。
中　　華　　民　　國　　111 　年　　1 　　月　　14　　日
                  民事第四庭   　法  官  林婉昀
        
如對本判決上訴，須於判決送達後20日內向本院提出上訴狀（須
按他造人數提出繕本）。如委任律師提起上訴者，應一併繳納上
訴審裁判費。 
上為正本係照原本作成。
中　　華　　民　　國　　111 　年　　1 　　月　　14　　日
                                 書記官  王嘉仁